臺灣臺南地方法院民事裁定　九十一年度訴字第一二二九號
　　原　　　告　甲○○
　　被　　　告　乙○○
右當事人間請求請求參選里長事件，本院裁定如左：
    主      文
原告之訴駁回。
訴訟費用由原告負擔。
    理      由
一、按憲法第十六條規定人民有訴訟之權，旨在確保人民得依法定程序提起訴訟及受
    公平之審判。至於訴訟救濟究應循普通訴訟程序抑或依行政訴訟程序為之，則由
    立法機關依職權衡酌事件之性質、既有訴訟制度之功能及公益之考量，就審判權
    歸屬或解決紛爭程序另為適當之設計。我國關於民事訴訟與行政訴訟之審判，依
    現行法律之規定，分由不同性質之法院審理，係採二元訴訟制度。除法律別有規
    定外，關於因私法關係所生之爭執，由普通法院審判；因公法關係所生之爭議，
    則由行政法院審判之。此種情形一經定為法律，即有拘束全國機關及人民之效力
    ，各級審判機關自亦有遵循之義務，司法院大法官八十七年九月二十五日釋字第
    四六六號及九十一年三月十五日釋字第五四○號解釋意旨可資參照。
二、按選舉罷免事件之爭議，除法律別有規定外，得依本法提起行政訴訟，行政訴訟
    法第十條有明文規定；另依公職人員選舉罷免法第一百零一條規定之選舉無效之
    訴、第一百零三條規定之當選無效之訴、第一百零三條之一規定之資格不合當選
    無效之訴，分別應由檢察官、選舉委員會或候選人向該管地方法院提起訴訟。上
    開法律所規定之訴訟類型及其審判權歸屬，有拘束全國機關及人民之效力，各級
    審判機關自亦有遵循之義務，因此不具候選人之資格者，或對於非屬公職人員選
    舉罷免法上開規定之訴訟類型事件有選舉罷免之爭議者，均不得依同法第一百零
    八條第一款規定，向該管地方法院提起訴訟，此時應依行政訴訟法第十條之規定
    ，向該管高等行政法院提起行政訴訟。既普通法院對於公職人員選舉罷免法所規
    定訴訟類型以外之選舉罷免事件之爭議，無審判權限，如人民誤向普通法院起訴
    時，普通法院應依民事訴訟法第二百四十九條第一項第一款規定，以訴訟事件不
    屬普通法院之權限為由，裁定駁回原告之訴。
三、查本件原告起訴主張：其於民國九十一年五月二十二日登記參選臺南市西區三合
    里里長，為被告臺南市選舉委員會乙○○市長依公職人員選舉罷免法第三十四條
    第二款規定，不准登記為候選人，因而請求本院准許登記其為里長候選人云云，
    並提出臺南市西區區公所九十一年五月二十日南市西民字第○九一○○○六四四
    四號函文一紙在卷可稽。核其起訴意旨，係對臺南市選舉委員會依公職人員選舉
    罷免法第三十四條第二款規定，駁回原告登記為該市第十七屆里長選舉候選人之
    行政處分，有所不服，應屬公法上有關選舉之爭議事件，惟上開事項並不屬於公
    職人員選舉罷免法所規定得由普通法院審理之選舉無效之訴、當選無效之訴以及
    資格不合當選無效之訴等類型，而為公職人員選舉罷免法規定以外之選舉事件爭
    議，原告自應依行政訴訟法相關規定，提起行政訴訟。系爭事件既不屬於普通法
    院之審判權限，乃原告竟向無審判權限之普通法院起訴，即不合法，應予駁回。
四、依民事訴訟法第二百四十九條第一項第一款、第九十五條，第七十八條，裁定如
    主文。
中　　　華　　　民　　　國　　九十一　　年　　　五　　　月　　 三十　　 日
                                臺灣臺南地方法院民事第三庭
~B審判長法官　吳森豐
~B    法  官　葉惠玲
~B    法　官　李東柏
右為正本係照原本作成
如對本裁定抗告須於裁定送達後十日內向本院提出抗告狀，並應繳納抗告費新台幣四
十五元。
中　　　華　　　民　　　國　　九十一　　年　　　五　　　月　　 三十　　 日
~B法院書記官　陳靜娟
